【裁判字號】    92,簡,311
【裁判日期】    921126
【裁判案由】    綜合所得稅
【裁判全文】
高雄高等行政法院簡易判決                          九十二年度簡字第三一一號
    原      告  甲○○
    被      告  財政部高雄市國稅局
    代  表  人  乙○○  局長
    訴訟代理人  丙○○
右當事人間因綜合所得稅事件，原告不服財政部中華民國九十二年七月八日台財訴字
第０九二００三四四一二號訴願決定，提起行政訴訟。本院判決如左：
    主    文
原告之訴駁回。
訴訟費用由原告負擔。
    事實及理由
一、緣原告未辦理八十九年度綜合所得稅結算申報，經被告初查以其當年度有薪資及
    財產交易等所得計新台幣（下同）九八七、五七四元，已超過當年度規定之免稅
    額、標準扣除額之合計數二一五、０００元，而未依行為時所得稅法第七十一條
    第一項規定辦理綜合所得稅結算申報，乃依法核定補徵稅額五五、七二三元，並
    按補徵稅額處０．四倍之罰鍰二二、二００元（計至百元止）。原告不服，就財
    產交易所得及罰鍰部分不服，另主張其女邱連娣受其扶養，請准予追認免稅額七
    四、０００元（復查決定及訴願決定均誤載為七二、０００元），申經復查結果
    ，財產交易所得獲追減五九、四二二元，罰鍰追減三、一００元，其餘維持原核
    定。原告就免稅額及罰鍰部分猶未甘服，遞經訴願，亦遭駁回，原告尚就罰鍰部
    分猶仍未服，遂提起本件行政訴訟。
二、原告起訴主張略謂：（一）被告通知繳納八十九年度綜合所得稅，原告已繳納；
    （二）又依所得稅法應有被告通知原告繳納所得稅之義務，而被告既無通知，就
    處罰原告，原告不服；（三）另被告未依據行政程序法及行政執行法，給予原告
    陳述之機會並通知原告繳納，逕對原告處罰，於法有違；（四）至被告主張依據
    所得稅法，所得稅法違反人民之權益甚大觸犯憲法，所得稅法應無效；（五）況
    原告僅因公務煩身忘記申報，本稅僅四萬多，卻被裁罰二萬多元，顯不符比例原
    則，請求撤銷訴願決定及原處分云云。被告則略以：（一）按「納稅義務人未依
    本法規定自行辦理結算申報，而經稽徵機關調查，發現有依本法規定課稅之所得
    額者，除依法核定補徵應納稅額外，應照補徵稅額，處三倍以下之罰鍰」為所得
    稅法第一百十條第二項所明定；（二）查原告有薪資及財產交易等所得計九八七
    、五七四元，已超過本年度規定之免稅額、標準扣除額合計數二一五、０００元
    ，未依所稅法第七十一條第一項規定辦理綜合所得稅結算申報，經被告查獲，被
    告依核定補徵稅額五五、七二三元，並按補徵稅額處０．四倍罰鍰二二、二００
    元（計至百元止），原無不合，惟因案關財產交易所得五九、四二二元經復查結
    果予以追減，應補徵稅額經重新計算結果為四七、九九八元，應處罰鍰為一九、
    一００元，與原處分之差額三、一００元亦予追減，揆諸首揭規定，亦無不合，
    請予維持；（三）次按綜合所得稅係應由納稅義務人自行申報並繳納之稅捐，所
    得稅法第七十一條第一項定有明文，原告既有薪資所得九二八、一五二元，即應
    依法辦理申報之義務，是其怠於作為致生漏稅之結果，難謂無過失，參諸司法院
    釋字第二七五號解釋意旨甚明。至訴稱所得稅法違憲，侵害權益乙節，核無足採
    等語，請求駁回原告之訴。
三、按「納稅義務人應於每年二月二十日起至三月底止，填具結算申報書，向該管稽
    徵機關，申報其上一年度內構成綜合所得總額或營利事業收入總額之項目及數額
    ，以及有關減免、扣除之事實，並應依其全年應納稅額減除暫繳稅額、尚未抵繳
    之扣繳稅額及可扣抵稅額，計算其應納之結算稅額，於申報前自行繳納。」、「
    納稅義務人未依本法規定自行辦理結算申報，而經稽徵機關調查，發現有依本法
    規定課稅之所得額者，除依法核定補徵應納稅額外，應照補徵稅額，處三倍以下
    之罰鍰。」分別為行為時所得稅法第七十一條第一項前段及第一百十條第二項所
    明定。次按「人民違反法律上之義務而應受行政罰之行為，法律無特別規定時，
    雖不以出於故意為必要，仍須以過失為其責任條件。但應受行政罰之行為，僅須
    違反禁止規定或作為義務，而不以發生損害或危險為其要件者，推定為有過失，
    於行為人不能舉證證明自己無過失時，即應受處罰。」亦經司法院釋字第二七五
    號解釋在案。
四、經查，原告未辦理八十九年度綜合所得稅結算申報，經被告初查以其當年度有薪
    資及財產交易等所得計九八七、五七四元，已超過當年度規定之免稅額、標準扣
    除額之合計數二一五、０００元，而未依行為時所得稅法第七十一條第一項規定
    辦理綜合所得稅結算申報，乃依法核定補徵稅額五五、七二三元，並按補徵稅額
    處０．四倍之罰鍰二二、二００元（計至百元止），原告不服，就財產交易所得
    及罰鍰不服，另主張其女邱連娣受其扶養，請准予追認免稅額七四、０００元，
    申經復查結果，財產交易所得獲追減五九、四二二元，罰鍰追減三、一００元，
    其餘維持原核定。是則應補徵稅額經重新計算結果為四七、九九八元，應處罰鍰
    為一九、一００元等情，有被告所得稅核定通知書、九十一年八月十九日財高國
    稅法違字第一Ｚ000000000號罰鍰處分書、九十二年四月三十日財高國
    稅法字第０九二００二六六０五號綜合所得稅暨罰鍰復查決定書等影本附原處分
    卷可稽，堪可認定。
五、按納稅義務人應於每年二月二十日起至三月底止，填具結算申報書，向該管稽徵
    機關，申報其上一年度內構成綜合所得總額，計算其應納之結算稅額，於申報前
    自行繳納，為行為時所得稅法第七十一條第一項前段所明定。納稅義務人未依前
    述規定自行辦理結算申報，而經稽徵機關調查，發現有依該法規定課稅之所得額
    者，除依法核定補徵應納稅額外，應照補徵稅額，處三倍以下之罰鍰，亦為同法
    第一百十條第二項所明定。且所得稅法尚無稽徵機關對納稅義務人申繳所得稅應
    盡通知義務之規定，是縱稅捐稽徵機關未予通知，亦無何職務上之疏失可言。則
    無論稅捐稽徵機關有無通知，納稅義務人均有於前開法定期間內，依法自行申繳
    所得稅之行政上義務，納稅義務人未於前開法定期間內申繳所得稅，稅捐稽徵機
    關自得因納稅義務人未盡其前開申報所得稅之義務，而依前開所得稅法第一百十
    條第二項規定，予以裁處罰鍰。查原告未於法定期間自行辦理所得稅申報，既為
    原告所不爭執，被告予以裁罰，於法並無不合，是原告訴稱：依所得稅法被告有
    通知原告繳納所得稅之義務，而被告既無通知，就處罰原告，於法不符云云，顯
    不足採。
六、另按「行政機關作成限制或剝奪人民自由或權利之行政處分前，除已依第三十九
    條規定，通知處分相對人陳述意見，或決定舉行聽證者外，應給予該處分相對人
    陳述意見之機會。但法規另有規定者，從其規定。」、「有下列各款情形之一者
    行政機關得不給予陳述意見之機會︰‧‧‧五、行政處分所根據之事實，客觀上
    明白足以確認者。」為行政程序法第一百零二條及第一百零三條第五款所明定。
    是倘行政處分所根據之事實，客觀上明白足以確認者，行政機關作出行政處分時
    ，得不給予陳述意見之機會。經查，本件裁罰處分係因原告對於已開立扣繳憑單
    之所得未予申報所得稅，原告該未申報事實，於客觀上得基於扣繳憑單之扣繳申
    報予以明白確認，揆諸前開規定，被告逕予裁罰，於法並無不符。次查，於行政
    執行程序中，為督促相對人履行義務而處以怠金之執行罰，雖係以處分書或另以
    書面限定相當期間通知相對人履行為前提要件（行政執行法第二十七條、第三十
    條），惟按行政執行法係為規範對於不履行義務之相對人，以強制手段使其履行
    義務或產生與履行義務相同事實狀態之法律，而前開所得稅法第一百十條，則係
    對於違反所得稅申報義務之納稅義務人予以制裁之規定，而據其所裁處之罰鍰係
    屬行政罰，性質上與執行罰有別，是稅捐稽徵機關依前開所得稅法第一百十條規
    定裁罰時，於裁罰程序上，並無行政執行法之適用。是原告另訴稱：被告未依據
    行政執行法通知原告繳納所得稅，逕對原告處罰，於法有違云云，不無誤會，自
    不足採。另憲法第十五條雖明文保障人民之財產權，惟按「人民有依法律納稅之
    義務。」為憲法第十九條所規定，是所得稅法課與人民繳納所得稅之義務，自不
    得謂係屬違憲，故原告復訴稱：所得稅法違反人民之權益甚大觸犯憲法，所得稅
    法應無效云云，當屬誤會，委不足採。
七、再查，原告依首揭行為時所得稅法第七十一條第一項規定有辦理所得稅申報之義
    務，已如前述，而其雖主張未申報所得稅係因公務煩身所致，惟其並無法舉證證
    明以實其說，況於客觀事實上，是否有得認因工作繁忙以致絕對無法申報所得稅
    情形發生之可能，亦非無疑，是原告自難免除其未依法申報所得稅之過失責任，
    被告予以裁罰，並無違誤。末按，依行為時所得稅法第一百十條第二項規定，係
    按所漏稅額處三倍以下罰鍰，而稅務案件需經過稅額調整值計算方式個別判斷，
    被告就違章情節及危害性予以衡量，依財政部頒布之稅務違章案件裁罰金額或倍
    數參考表，核定本件應適用０．四倍之罰則，按該倍數表係為使辦理裁罰機關對
    違章案件之裁罰金額或倍數有一客觀之標準可資參考而訂定，表中對未申報所得
    屬已填報扣免繳憑及非屬已填報扣免繳憑，處以不同倍數罰則，係因屬已填報扣
    免繳憑者，給付該項所得之扣繳單位已填報各項資料向稅捐稽徵機關申報，所得
    人縱未申報，稅捐稽徵機關尚可依扣繳申報歸課，所得人逃漏稅不易，其逃漏之
    情節較輕，是處以較輕之０．四倍罰則；反之，對非屬已填報扣免繳憑者則處以
    較重之一倍罰則。是查本件係屬未申報所得屬已填報扣免繳憑，被告依前開參考
    表，處以較輕之漏稅額０．四倍之罰鍰，業已兼顧比例原則及平等原則，仍屬法
    律規定罰鍰倍數範圍內行政裁量權之行使，應無違誤，是原告就此部分主張：裁
    罰數額有違比例原則云云，亦不足採。
八、綜上所述，本件被告以原告未辦理八十九年度綜合所得稅結算申報，除補徵所得
    稅額四七、九九八元外，另處罰鍰一九、一００元，核與首揭行為時所得稅法第
    一百十條第二項及財政部所頒布稅務違章案件裁罰金額或倍數參考表之規定相符
    ，並無違誤。訴願決定予以維持，亦無不合。原告提起本件訴訟，為無理由，應
    予駁回。並不經言詞辯論程序。另本件事證已臻明確，兩造其餘攻擊防禦方法與
    判決結果不生影響，不予贅述。
據上論結，本件原告之訴為無理由，爰依行政訴訟法第二百三十三條第一項、第二百
三十六條、第一百九十五條第一項後段、第九十八條第三項前段，判決如主文。
中      華      民      國九十二    年    十一      月  二十六      日
                              高雄高等行政法院第二庭
                                          法      官  林勇奮
右為正本係照原本作成。
如不服本判決，應於送達後二十日內，向本院提出上訴狀並表明上訴理由，如於本判
決宣示後送達前提起上訴者，應於判決送達後二十日內補提上訴理由書（須按他造當
事人人數附繕本）。提起上訴應預繳送達用雙掛號郵票七份（每份三十四元）。
中      華      民      國九十二    年  十一        月  二十六      日
                                          法院書記官  黃玉幸
附註：
行政訴訟法第二百三十五條（第一項、第二項）：
對於適用簡易程序之裁判提起上訴或抗告，須經最高行政法院之許可。
前項許可，以訴訟事件所涉及之法律見解具有原則性者為限。


司法院資訊處製作；財團法人民間司法改革基金會備份。
